【裁判字號】    98,聲,28
【裁判日期】    980504
【裁判案由】    確定訴訟費用額
【裁判全文】
臺灣臺南地方法院民事裁定                98年度聲字第28號
聲  請  人  甲○○
法定代理人  丙○○
相  對  人  乙○○
上列當事人間聲請確定訴訟費用額事件，相對人對於本院民國
98年3月31日所為裁定，提起抗告，本院裁定如下：
    主  文
原裁定撤銷。
相對人乙○○應給付聲請人甲○○之訴訟費用額確定為新臺幣壹
拾參萬肆仟零陸拾伍元及自本裁定送達翌日起至清償日止，按週
年利率百分之五計算之利息。
抗告程序費用新臺幣壹仟元由抗告人即相對人負擔。
    理  由
一、按「原法院或審判長認抗告為有理由者，應撤銷或變更原裁
    定」，民事訴訟法第490條第1項定有明文。次按「法院未於
    訴訟費用之裁判確定其費用額者，第一審受訴法院於該裁判
    有執行力後，應依聲請以裁定確定之。聲請確定訴訟費用額
    者，應提出費用計算書、交付他造之計算書繕本或影本及釋
    明費用額之證書。依第一項確定之訴訟費用額，應於裁定送
    達之翌日起，加給按法定利率計算之利息。」「當事人分擔
    訴訟費用者，法院為確定費用額之裁判時，除有前條第二項
    情形外，應視為各當事人應負擔之費用，已就相等之額抵銷
    ，而確定其一造應賠償他造之差額。」，民事訴訟法第91條
    、第93條分別有明文規定。
二、抗告意旨略以：本件原裁定就聲請人甲○○與相對人乙○○
    間因確定訴訟費用額事件，命相對人應給付聲請人訴訟費用
    額確定為新臺幣 (下同)169,065元，及自裁定送達翌日起至
    清償日止，按週年利率百分之5計算之利息。然查，原裁定
    漏未扣除附表 (一)由相對人乙○○前已預納之最高法院96
    年度台上字第2251號卷內編號三之律師報酬35,000元，則是
    因第一、二審 (含更一審)及發回前第三審訴訟費用部分，
    相對人應負擔139,065元，應先扣除相對人預納之律師報酬
    35,000元，再加上支付聲請人之陳化義律師97年度臺上字第
    2166號報酬30,000元，則相對人僅須給付聲請人134,065元
    ，而非原裁定所確定之169,065元，爰提起抗告，請求撤銷
    原裁定等語。
三、經查，聲請人與相對人間請求分割共有物事件，經本院以95
    年度重訴字第49號判決後，聲請人不服提起上訴，經臺灣高
    等法院臺南分院以96年度重上字第10號判決後，聲請人就該
    第二審判決再提起上訴，經最高法院以該院96年臺上字第
    2251 號判決廢棄原判決，發回臺灣高等法院臺南分院，嗣
    經96年度重上更（一）字第18號判決後，相對人就該第二審
    判決再提起上訴，經最高法院以該院97年度臺上字第2166號
    裁定駁回上訴確定。本件訴訟費用之計算，依臺灣高等法院
    臺南分院96年度重上更（一）字第18號判決之諭知所示，第
    一、二審及發回前第三審訴訟費用，由兩造依原應有部分比
    例負擔，而本件聲請人之原應有部分比例為四分之三，相對
    人之原應有部分比例為四分之一，故應依此比例計算兩造負
    擔之訴訟費用。
四、經本院調卷審查後，本院95年度重訴字第49號卷內計有聲請
    人繳納裁判費及尚成不動產估價師事務所開立之收據各1紙
    、臺灣高等法院臺南分院96年度重上字第10號卷內計有聲請
    人繳納裁判費之收據1紙、最高法院96年臺上字第2251號卷
    內計有聲請人繳納裁判費之收據1紙、臺灣高等法院臺南分
    院96年度重上更（一）字第18號卷內計有宏宇不產產估價師
    事務所之委託鑑價報價單影本1紙，聲請人聲請狀內並附有
    宏宇不產產估價師事務所開立之收據影本1紙及臺南市東南
    地政事務所規費徵收聯單影本2紙可稽。
五、次按，當事人於第三審法院委任律師為其訴訟代理人，其酬
    金為訴訟費用之一部，應由第三審法院酌定之，並應限定其
    最高額。此觀民事訴訟法第77條之25、第466條之3第1項，
    司法院訂頒法院選任律師及第三審律師酬金核定支給標準第
    3條、第4條之規定自明。又第三審為法律審，被上訴人委任
    律師為其訴訟代理人，乃防衛其權益所必要，故民事訴訟法
    第466條之3第1項所稱第三審律師酬金，應包括被上訴人所
    委任律師之酬金在內（參照最高法院93年度第10次民事庭會
    議決議及最高法院94年度臺抗字第907號裁定之意旨）。本
    件聲請人於第三審即96年度臺上字第2251號、97年度臺上字
    第2166號均曾委任陳化義律師為訴訟代理人，其所支出之律
    師酬金兩次均為新臺幣（下同）30,000元，有陳化義律師函
    覆本院之陳化義律師委任費收據證明1紙附卷可參。另相對
    人於第三審即96年度臺上字第2251號、97年度臺上字第2166
    號均委任黃厚誠律師為訴訟代理人，其所支出之律師酬金分
    別為35,000元、40,000元，亦有黃厚誠律師98年3月24日民
    事陳報狀附卷可考。依上開規定及說明，第三審之律師酬金
    為訴訟費用之一部。
六、本件訴訟費用之計算，依臺灣高等法院臺南分院96年度重上
    更（一）第18號判決主文之諭知所示，第一、二審及發回前
    第三審96年度臺上字第2251號之訴訟費用，由兩造依原應有
    部分比例負擔，而本件聲請人之原應有部分比例為四分之三
    ，相對人之原應有部分比例為四分之一，故應依此比例計算
    兩造負擔之訴訟費用。其中發回前第三審96年度臺上字第
    2251號相對人委任黃厚誠律師為訴訟代理人，其所支出之律
    師酬金分別為35,000元係由相對人預納，其餘均由聲請人預
    納。另依最高法院97年臺上字第2166號裁定主文之諭知所示
    ，第三審之訴訟費用由上訴人即相對人乙○○負擔，故該審
    級相對人委任黃厚誠律師之律師酬金40,000元及聲請人委任
    陳化義律師之律師酬金30,000元，均應由上訴人即相對人乙
    ○○負擔。茲將兩造於本件各審級支出之訴訟費用額，詳如
    附表（一）所示，依上開兩造應負擔之費用比例計算，兩造
    各應負擔之訴訟費用依附表（二）確定如主文所示之金額。
    至於聲請人聲請狀另列複丈費用6,520元云云，未據提出相
    關單據證明，若係聲請人在訴訟外自行委託複丈，則非訴訟
    費用；聲請人另列土地分割登記費1,756元、代書費15,000
    元云云，核亦非屬訴訟費用，不應允許。而本院原裁定漏未
    將相對人預納之發回前第三審律師酬金35,000元扣除，而計
    算出相對人應給付聲請人之訴訟費用額為169,065元，尚有
    未洽，抗告意旨請求撤銷原裁定而更為裁定，即有理由，爰
    依民事訴訟法第490條第1項規定，將原裁定撤銷，並更為裁
    定如主文第2項所示。
七、依民事訴訟法第490條第1項、第95條、第81條第2款，裁定
    如主文。
中    華    民    國    98    年    5     月    4     日
                  民事第二庭    法  官  林念祖
以上正本係照原本作成。
如不服本裁定應於送達後10日內向本院提出抗告狀，並繳納抗告
費新臺幣1,000元。
中    華    民    國    98    年    5     月    4     日
                                書記官  陳南山
附表（一）（歷審訴訟費用計算書）：
 ┌────────────────────────────────────┐
 │       兩造支出第一審訴訟費用明細表（本院95年度重訴字第49號部分）       │
 │                                                                        │
 ├────┬─────┬───┬───────┬─────────────┤
 │  編  號│  項  目  │預納人│金額（新臺幣）│      訴訟費用分擔比例    │
 ├────┼─────┼───┼───────┼─────────────┤
 │   一   │  裁判費  │聲請人│    98,515    │    聲請人3/4，相對人1/4  │
 ├────┼─────┼───┼───────┼─────────────┤
 │   二   │土地鑑價費│聲請人│    30,000    │    聲請人3/4，相對人1/4  │
 ├────┼─────┼───┼───────┼─────────────┤
 │   三   │土地複丈費│聲請人│     7,200    │    聲請人3/4，相對人1/4  │
 ├────┼─────┼───┼───────┼─────────────┤
 │   四   │  小  計  │      │    135,715   │                          │
 ├────┴─────┴───┴───────┴─────────────┤
 │      兩造支出第二審訴訟費用明細表（案號：96年度重上字第10號部分）      │
 ├────┬────┬────┬───────┬─────────────┤
 │  編  號│ 項   目│  預納人│金額（新臺幣）│   訴訟費用分擔比例       │
 ├────┼────┼────┼───────┼─────────────┤
 │    一  │  裁判費│  聲請人│  147,772     │  聲請人3/4，相對人1/4    │
 ├────┴────┴────┴───────┴─────────────┤
 │                                                                        │
 │     兩造支出第三審訴訟費用明細表（案號：96年臺上字第2251號部分）       │
 ├────┬────┬────┬───────┬─────────────┤
 │ 編  號 │ 項   目│ 預納人 │金額（新臺幣）│   訴訟費用分擔比例       │
 ├────┼────┼────┼───────┼─────────────┤
 │   一   │  裁判費│ 聲請人 │   147,772    │   聲請人3/4，相對人1/4   │
 ├────┼────┼────┼───────┼─────────────┤
 │   二   │律師報酬│ 聲請人 │    30,000    │   聲請人3/4，相對人1/4   │
 ├────┼────┼────┼───────┼─────────────┤
 │   三   │律師報酬│ 相對人 │    35,000    │   聲請人3/4，相對人1/4   │
 ├────┼────┼────┼───────┼─────────────┤
 │   四   │ 小計   │        │  212,772     │                          │
 ├────┴────┴────┴───────┴─────────────┤
 │    兩造支出更一審訴訟費用明細表（案號：96年度重上更（一）字第18號部分）│
 ├────┬────┬────┬───────┬─────────────┤
 │ 編  號 │ 項  目 │ 預納人 │金額（新臺幣）│   訴訟費用分擔比例       │
 ├────┼────┼────┼───────┼─────────────┤
 │   一   │第二次土│ 聲請人 │    60,000    │   聲請人3/4，相對人1/4   │
 │        │地鑑價費│        │              │                          │
 ├────┴────┴────┴───────┴─────────────┤
 │    兩造支出第三審訴訟費用明細表（案號：97年臺上字第2166號部分）        │
 ├────┬────┬────┬───────┬─────────────┤
 │ 編  號 │ 項  目 │ 預納人 │金額（新臺幣）│   訴訟費用分擔比例       │
 ├────┼────┼────┼───────┼─────────────┤
 │   一   │律師報酬│ 相對人 │     40,000   │上訴駁回，訴訟費用由上訴人│
 │        │(黃厚誠 │        │              │即相對人負擔              │
 │        │律師)   │        │              │                          │
 ├────┼────┼────┼───────┼─────────────┤
 │   二   │律師報酬│ 聲請人 │     30,000   │上訴駁回，訴訟費用由上訴人│
 │        │(陳化義 │        │              │即相對人負擔              │
 │        │律師)   │        │              │                          │
 └────┴────┴────┴───────┴─────────────┘
附表（二）：
   ┌────────────────────┐
   │   聲請人及相對人應負擔訴訟費用計算書   │
   ├───────────┬────────┤
   │  歷審訴訟費用總計    │     626,259元  │
   │  金額（新臺幣）      │                │
   ├───────────┼────────┤
   │  聲請人應負擔金額    │     417,194元  │
   │                      │（聲請人已預納  │
   │                      │551,259元）     │
   ├───────────┼────────┤
   │  相對人應負擔金額    │     209,065元  │
   │                      │（相對人已預納  │
   │                      │75,000元）      │
   ├───────────┼────────┤
   │相對人應給付聲請人之金│     134,065元  │
   │額                    │                │
   └───────────┴────────┘
   說明：第一、二審（含更一審）及發回前第三審訴訟費用總
         計556,259元，聲請人應負擔之訴訟費用為417,194【
         計算式：556259÷4×3=417194，小數點以下四捨五入
         計算】，相對人應負擔之訴訟費用為139,065元【計算
         式：556259÷4=139065，小數點以下四捨五入計算】
         。第三審（97年臺上字第2166號）訴訟費用共70,000
         元，應由相對人負擔。總計歷審訴訟費用共626,259元
         ，聲請人應負擔417,194元，而聲請人已預納551,259
         元；相對人應負擔209,065元（139065+70000=209065
         ），已預納黃厚誠律師酬金35,000元、40,000元，共
         75,000元。故相對人應給付聲請人之訴訟費用額為
         134,065元【計算式：000000-000000=134065，000000
         -00000=134065】。


司法院資訊處製作；財團法人民間司法改革基金會備份。
